臺灣高等法院刑事判決
108年度上訴字第2316號
上  訴  人  
即  被  告  趙晏翔


                    居桃園市○○區○○路0段00巷00號0樓                        之0
上列上訴人因違反廢棄物清理法案件，不服臺灣桃園地方法院10
7年度審訴字第1296號、第1581號，中華民國108年4月19日第一
審判決（起訴及追加起訴案號：臺灣桃園地方檢察署106年度偵
字第18517號、107年度偵緝字第1953號），提起上訴，本院判決
如下：
    主  文
原判決關於趙晏翔部分撤銷。
趙晏翔共同犯廢棄物清理法第四十六條第四款前段之非法清理廢
棄物罪，處有期徒刑壹年。 
    事  實
一、緣楊凱翔（經原審判決共同犯廢棄物清理法第四十六條第四
    款前段之非法清理廢棄物罪，處有期徒刑壹年壹月，緩刑肆
    年，緩刑期間付保護管束，並應參加法治教育肆場次確定。
    ）向不知情之地主黃承燕承租位在桃園市○○區○○路000○0號
    之空廠房，租期約定自民國106年4月1日起至107年3月31日
    止，租金為每月新臺幣2萬5,000元。趙晏翔明知從事廢棄物
    清除、處理業務，應向直轄市、縣（市）主管機關或中央主
    管機關委託之機關申請核發公民營廢棄物清除、處理機構許
    可文件後，始得從事清除、處理廢棄物之業務，且未經主管
    機關許可，不得提供土地堆置廢棄物，竟與楊凱翔共同基於
    未經主管機關許可，提供土地堆置廢棄物及未領有廢棄物清
    除許可文件，而從事廢棄物貯存之犯意聯絡，於106年4月下
    旬某二日，提供該廠房及坐落土地充為堆置廢棄物之暫時貯
    存場，以之接續貯存趙晏翔之友人即身分不詳自稱「黃先生
    」之成年男子所運來卸載如附表編號2至6所示之廢棄物，擬
    待來日再委人清運至他處為最終處理。嗣因行政院環保署環
    境督察總隊北區環境督察大隊接獲民眾陳情檢舉，於106年5
    月5日下午2時許，會同內政部警政署保安警察第七總隊第三
    大隊警員及桃園市政府環境保護局人員前往上址稽查並發現
    如附表所示之廢棄物堆置於上開廠房，而查獲上情。
二、案經內政部警政署保安警察第七總隊第三大隊移送臺灣桃園
    地方檢察署檢察官偵查起訴。
    理  由
壹、證據能力
    本判決認定事實所引用之供述及非供述證據，並無證據證明
    係公務員違背法定程序所取得，且經檢察官、上訴人即被告
    趙晏翔（下稱被告趙晏翔）均同意有證據能力（見本院卷第
    75至78頁），本院審酌該等證據資料製作時之情況，亦無違
    法不當及證明力明顯過低之瑕疵，認作為證據應屬適當，依
    刑事訴訟法第158條之4反面解釋及第159條至第159條之5規
    定，均有證據能力。
貳、實體部分
一、認定犯罪事實所憑證據及理由
    訊據被告趙晏翔坦承未領有主管機關相關許可，但否認有違
    反廢棄物清理法之犯行，辯稱：廠房是楊凱翔租的，我沒有
    共同承租。是因朋友「黃先生」說有一批回收的塑膠廢料，
    請我幫忙找可以暫時存放的倉庫，我得知楊凱翔承租上址廠
    房，便請楊凱翔幫忙暫時存放該批包裝好的塑膠廢料，經楊
    凱翔同意後，我就通知「黃先生」將上述塑膠廢料運到該廠
    房，但不清楚詳細內容物。嗣因楊凱翔通知說桃園市政府環
    境保護局到現場稽查，我要聯絡「黃先生」出面處理，但卻
    失聯，只好自己到場處理。我只是中間介紹人，並沒有與楊
    凱翔共同犯罪云云。經查：
　㈠同案被告楊凱翔向不知情之地主黃承燕承租位在桃園市○○區○
    ○路000○0號之空廠房，租期約定自民國106年4月1日開始至1
    07年3月31日止，租金為每月新臺幣2萬5,000元。楊凱翔並
    以該廠房及坐落土地充為廢棄物之暫時貯存場，以之收納而
    堆置、貯存如附表所示之廢棄物，擬待來日再委人清運至他
    處為最終處理。嗣於106年5月5日下午2時許，行政院環保署
    環境督察總隊北區環境督察大隊會同內政部警政署保安警察
    第七總隊第三大隊警員及桃園市政府環境保護局人員前往上
    址稽查並發現如附表所示之廢棄物堆置於上開廠房等情，業
    據證人即同案被告楊凱翔於警詢及本院審理時、證人黃承燕
    於警詢時證述明確（106年度偵字第18517號卷第5至7頁、第
    23至24頁，本院卷第137至140頁），且有房屋租賃契約書暨
    出租時空廠房照片、桃園市政府環境保護局環境稽查時間10
    6年5月5日之稽查工作紀錄表、現場廢棄物堆置略圖、查獲
    時現場照片20張、桃園市政府環境保護局106年10月11日桃
    環稽字第1060087524號函、桃園市政府環境保護局106年5月
    5日至本市○○區○○路000○0號廠房之採樣檢測報告、桃園市政
    府環境保護局107年7月4日桃環稽字第1070052054號函暨所
    附桃園市政府環境保護局106年10月2日至本市○○區○○路000○
    0號廠房之採驗檢測報告在卷可稽（同上偵卷第25至27頁、
    第3至4頁、第8頁、第28至32頁反面、第43頁、第44至55頁
    、第96至101頁）。
  ㈡關於附表編號2至6之廢棄物之來源，為被告趙晏翔以其友人
    「黃先生」有回收物品要暫放為由而與楊凱翔聯繫借用廠房
    後，約於106年4月下旬某二日，將同一批廢棄物載運至上揭
    廠房堆置等情，業據被告趙晏翔於警詢、偵查及本院審理時
    供述甚明（106年度偵字第18517號卷第15頁、第17頁，107
    年度偵緝字第24頁，本院卷第104頁暨被告引用第45頁上訴
    理由狀），並經證人楊凱翔於警詢及本院審理時證述明確（
    106年度偵字第18517號卷第6頁，本院卷第138至139頁）。
    被告趙晏翔雖辯稱未與楊凱翔共同犯罪，也不清楚遭放置回
    收的物品詳細內容為何云云，但被告趙晏翔自承未得主管機
    關相關許可，且於警詢述及係友人委託伊找地方暫置，並說
    會再請有清運許可文件的廠商清運處理等語（106年度偵字
    第18517號卷第15頁），則被告趙晏翔對於「黃先生」所運
    來放置之物品均為廢棄物，需由有許可文件之廠商方可合法
    清運處理乙節，應知之甚明，猶向同案楊凱翔借用廠房而共
    同提供土地堆置及未領有廢棄物清除許可文件，而從事廢棄
    物貯存，其二人間具犯意聯絡及行為分擔，被告趙晏翔否認
    共同犯罪，並無可採。至於證人楊凱翔於本院審理時雖證稱
    附表編號1之廢棄物也是被告趙晏翔之友人載運堆置云云，
    此與證人於警詢時及被告趙晏翔歷次所述不符，審酌證人從
    未證述過此節，於109年1月14日於本院作證時，距遭查獲時
    已相隔2年餘，難免有記憶不清之虞，自不能認定附表編號1
    之廢棄物與本案被告趙晏翔有關。另外，附表編號7、8之廢
    棄物，依據被告趙晏翔及證人楊凱翔歷次所述，均未提及係
    由被告趙晏翔或其友人載運而來，是此部分亦與被告趙晏翔
    無涉，附此敘明。
　㈢綜上，本件被告趙晏翔之犯行事證已明，應依法論科。　
二、論罪科刑及撤銷原判決之說明
  ㈠廢棄物清理法第46條第3款所稱「未經主管機關許可，提供土
    地回填、堆置廢棄物者」，依其文義以觀，固係以提供土地
    者為處罰對象，然該條款所欲規範者應在於未經主管機關許
    可，提供土地回填、堆置廢棄物之行為，而非側重於土地為
    何人所有、是否有權使用，亦不問提供土地係供自己或他人
    堆置廢棄物。是凡以自己所有之土地，或有權使用（如借用
    、租用等）、無權占用之他人土地，以供自己或他人堆置廢
    棄物之行為，均有上開條款之適用，非謂該條款僅規定處罰
    提供自己之土地供他人堆置廢棄物而言，否則任意提供非屬
    自己或無權使用之土地供自己或他人堆置廢棄物，造成污染
    ，卻無法處罰，顯失衡平，當非該法為改善環境衛生，維護
    國民健康之立法目的（最高法院95年度台上字第3325號、98
    年度台上字第5712號判決意旨參照）。又廢棄物清理法第46
    條第4款之罪，係以「未依第41條第1項規定領有廢棄物清除
    、處理許可文件，從事廢棄物貯存、清除、處理，或未依廢
    棄物清除、處理許可文件內容貯存、清除、處理廢棄物」為
    構成要件。所謂「貯存」係指廢棄物於清除、處理前，放置
    於特定地點或貯存容器、設施內之行為；「清除」則指廢棄
    物之收集、運輸行為；「處理」則包括：1、中間處理：即
    最終處置前，以物理、化學、生物、熱處理或其他處理方法
    ，改變其物理、化學、生物特性或成分，達成分離、減積、
    去毒、固化或安定）之行為； 2、最終處置：指衛生掩埋、
    封閉掩埋、安定掩埋或海洋棄置事業廢棄物之行為； 3、再
    利用：指事業機構產生之事業廢棄物自行販賣、轉讓或委託
    作為原料、材料、填土或其他經中央主管機關認定之用途行
    為。　　
  ㈡查被告趙晏翔雖非本案土地及廠房之登記名義人或承租人，
    然其未經主管機關許可，亦未依廢棄物清理法第41條第1項
    規定領有廢棄物清除、處理許可文件，與同案之楊凱翔共同
    提供該廠房及坐落土地充為廢棄物之暫時貯存場，以之貯存
    「黃先生」所運來卸載如附表編號2至6所示之廢棄物，擬待
    來日再委人清運至他處為最終處理。核被告趙晏翔所為，係
    犯廢棄物清理法第46條第3款非法提供土地堆置廢棄物罪、
    同條第4款前段之非法清理廢棄物罪，其與同案之楊凱翔間
    就非法堆置、貯存附表編號2至6之廢棄物有犯意聯絡及行為
    分擔，為共同正犯。又本案以一非法提供土地之行為分次貯
    存附表編號2至6之廢棄物，依證人楊凱翔於本院審理時所證
    ，編號2至6之廢棄物是同一批分兩天載送過來等語，對於被
    告趙晏翔而言，其所涉案部分既然非屬來源不同之多批廢棄
    物，就編號2至6之廢棄物應可認係在近接密切之時、空下接
    續貯存，各舉動間之獨立性極為薄弱，顯係基於單一犯意接
    續進行之各個部分動作，僅構成接續犯之實質上一罪。且係
    以一行為觸犯前揭2罪，為想像競合犯，應依刑法第55條之
    規定，從一情節較重之廢棄物清理法第46條第4款前段之非
    法清理廢棄物罪處斷。至於公訴意旨認被告趙晏翔共同從事
    廢棄物處理之犯意聯絡而對本案之廢棄物進行分類處理，且
    就附表編號1、7、8之廢棄物亦與同案楊凱翔共同犯罪云云
    ，但參諸前揭關於「處理」之定義，本案並無證據證明被告
    趙晏翔曾就上揭廢棄物為任何中間處置或最終處理或再利用
    之行為，又本案亦無證據證明自楊凱翔開始承租廠房起，被
    告趙晏翔即與之有共同犯意，擬以該廠房充為廢棄物之暫時
    貯存場，以之收納而堆置、貯存廢棄物，且附表編號1、7、
    8之廢棄物與被告趙晏翔無涉，已如前述，此部分被告趙晏
    翔被訴犯罪應屬不能證明，但若成立犯罪，檢察官認屬事實
    上一罪，爰不另為無罪之諭知。
  ㈢被告趙晏翔曾因妨害風化案件，經臺灣新竹地方法院以103年
    度竹北簡字第369號判決判處有期徒刑2月確定，於104年9月
    16日易科罰金執行完畢，有本院被告前案紀錄表1份可憑，
    其受徒刑執行完畢後5年以內故意再犯本件有期徒刑以上罪
    ，合於刑法第47條第1項之累犯，惟參諸司法院釋字第775號
    解釋文及理由之意旨以構成累犯者，不分情節，一律加重最
    低本刑，於不符合刑法第59條所定要件之情形下，致生行為
    人所受之刑罰超過其所應負擔罪責之個案，不符罪刑相當原
    則、比例原則。於此範圍內，在修正前，為避免發生上述罪
    刑不相當之情形，法院就該個案應裁量是否加重最低本刑。
    查被告趙晏翔所為本案犯行，堆置、貯存廢棄物之數量頗多
    ，對環境衛生之危害甚鉅，其犯罪並無特殊之原因與環境，
    在客觀上顯不足以引起一般同情，難認被告犯罪之情狀有顯
    可憫恕情形，無刑法第59條之適用。但廢棄物清理法第46條
    之法定刑為「1年以上5年以下有期徒刑，得併科新臺幣1千5
    百萬元以下罰金」，最低本刑為有期徒刑1年，依據卷附被
    告趙晏翔之前案紀錄表所示，其並無違反廢棄物清理法之前
    科紀錄，考量本案情節（如後述量刑理由），倘一律
    加重最低本刑，將致生罪刑不相當之疑慮，經個案裁量後，
    認本件不依刑法第47條第1 項規定加重其刑。
　㈣原審因予論罪科刑，固非無見，惟查：就附表編號1、7、8之
    廢棄物與被告趙晏翔無涉，原審認此部分亦與同案楊凱翔共
    同犯之，容有未合，被告趙晏翔此部分之上訴有理由。另原
    審認定被告趙晏翔合於刑法第47條第1項累犯規定，固然有
    據，但於裁量加重最低本刑後宣告有期徒刑1年1月，恐生罪
    刑不相當之疑慮，難謂妥當。被告上訴就附表編號2至6廢棄
    物違法清理部分否認犯罪，雖無可採，但原審判決有前揭可
    議之處，應由本院撤銷改判之。
　㈤爰審酌被告趙晏翔未經取得廢棄物清除許可文件，亦未經主
    管機關許可，竟與同案楊凱翔共同提供廠房及坐落土地非法
    從事附表編號2至6廢棄物之堆置、貯存，損及政府藉嚴審、
    控管廢棄物清除業者以維護環境衛生、保障國民健康之行政
    管理機制，再者，所堆置、貯存附表編號2至6廢棄物之數量
    頗多，主要為一般事業廢棄物，但亦有附表編號6小部分之
    有害事業廢棄物，對環境衛生潛生之危害甚重，並考量被告
    趙晏翔所參與之程度及分工角色與同案之楊凱翔有別，並念
    其並無類此之前科紀錄，事後對於客觀犯行均已坦承之犯後
    態度，暨其自述國中畢業之智識程度，目前從事倉儲業經濟
    勉持之生活狀況等一切情狀，量處如主文所示之刑。
據上論斷，應依刑事訴訟法第369條第1項前段、第364條、第299
條第1項前段，廢棄物清理法第46條第3款、第4款前段，刑法第1
1條、第28條、第55條前段，判決如主文。
本案經檢察官張家維提起公訴，被告趙晏翔提起上訴，檢察官滕
治平到庭執行職務。
中　　華　　民　　國　 109　　年　　2 　　月　　11　　日
                  刑事第六庭  審判長法　官  劉方慈
                                    法　官  朱嘉川
                                    法　官  許曉微
以上正本證明與原本無異。
如不服本判決，應於收受送達後20日內向本院提出上訴書狀，其
未敘述上訴之理由者並得於提起上訴後20日內向本院補提理由書
（均須按他造當事人之人數附繕本）「切勿逕送上級法院」。
                                    書記官  徐仁豐
中　　華　　民　　國　　109 　年　　2 　　月　　11　　日
附錄：本案論罪科刑法條全文
廢棄物清理法第46條
有下列情形之一者，處1年以上5年以下有期徒刑，得併科新臺幣
1千5百萬元以下罰金：
一、任意棄置有害事業廢棄物。
二、事業負責人或相關人員未依本法規定之方式貯存、清除、處
    理或再利用廢棄物，致污染環境。
三、未經主管機關許可，提供土地回填、堆置廢棄物。
四、未依第41條第1項規定領有廢棄物清除、處理許可文件，從
    事廢棄物貯存、清除、處理，或未依廢棄物清除、處理許可
    文件內容貯存、清除、處理廢棄物。
五、執行機關之人員委託未取得許可文件之業者，清除、處理一
    般廢棄物者；或明知受託人非法清除、處理而仍委託。
六、公民營廢棄物處理機構負責人或相關人員、或執行機關之人
    員未處理廢棄物，開具虛偽證明。　
附表
 名稱 數量 性質 1 有機廢液 192個鐵桶（其中92桶已盛裝至1噸貝克桶內貯存） 易燃性有害事業廢棄物 2 廢橡膠片 太空包9袋 一般事業廢棄物 3 廢塑膠殼 太空包62袋 一般事業廢棄物 4 50加侖槽身印有水性壓克力乳膠溶劑 18桶 一般事業廢棄物 5 30加侖廢樹脂 2桶 一般事業廢棄物 6 混有廢溶劑之砂土、廢塑膠片（殼） 太空包18袋 溶出毒性事業廢棄物、一般事業廢棄物 7 廢彈簧床 57張 一般事業廢棄物 8 保溫棉內混雜有機溶劑及廢木材 數堆 一般事業廢棄物